【裁判字號】    98,上易,1866
【裁判日期】    980831
【裁判案由】    毒品危害防制條例
【裁判全文】
臺灣高等法院刑事判決                98年度上易字第1866號
上  訴  人
即  被  告  甲○○
                    （另案於臺灣宜蘭監獄執行）
上列上訴人因違反毒品危害防制條例案件，不服臺灣宜蘭地方法
院98年度易字第147號，中華民國98年6月24日第一審判決（起訴
案號：臺灣宜蘭地方法院檢察署98年度毒偵字第65號），提起上
訴，本院判決如下：
    主  文
上訴駁回。
    理  由
一、按不服地方法院之第一審判決而上訴者，應向管轄第二審之
    高等法院為之。上訴書狀應敘述具體理由。第二審法院認為
    上訴書狀未敘述理由或上訴有第 362條前段之情形者，應以
    判決駁回之。刑事訴訟法第361條第1項、第2項、第367條前
    段，分別定有明文。所謂具體理由，必係依據卷內既有訴訟
    資料或提出新事證，指摘或表明第一審判決有何採證認事、
    用法或量刑等足以影響判決本旨之不當或違法，而構成應予
    撤銷之具體事由，始克當之（例如：依憑證據法則具體指出
    所採證據何以不具證據能力，或依憑卷證資料，明確指出所
    為證據證明力之判斷如何違背經驗、論理法則）；倘僅泛言
    原判決認定事實錯誤、違背法令、量刑失之過重或輕縱，而
    未依上揭意旨指出具體事由，或形式上雖已指出具體事由，
    然該事由縱使屬實，亦不足以認為原判決有何不當或違法者
    （例如：對不具有調查必要性之證據，法院未依聲請調查亦
    未說明理由，或援用證據不當，但除去該證據仍應為同一事
    實之認定），皆難謂係具體理由，俾與第二審上訴制度旨在
    請求第二審法院撤銷、變更第一審不當或違法之判決，以實
    現個案救濟之立法目的相契合，並節制濫行上訴（最高法院
    97年度臺上字第 892號判決參照）。是倘上訴人之上訴書狀
    所敘述上訴理由，形式上雖已指出具體事由，然該事由縱使
    屬實，亦不足以認為原判決有何不當或違法者，即與未敘述
    具體理由無異，所為上訴，即不符合上訴之法定要件。
二、又施用第一、二級毒品為犯罪行為，依毒品危害防制條例第
    10條規定，本應科以刑罰，惟基於刑事政策，對合於一定條
    件之施用者，則依同條例第20條、第23條之規定，施以觀察
    、勒戒及強制戒治之保安處分。毒品危害防制條例於民國92
    年7月9日修正公布，自93年1月9日施行，其中第20條、第23
    條將施用毒品之刑事處遇程序，區分為「初犯」及「5 年內
    再犯」、「5 年後再犯」。依其立法理由之說明：「初犯」
    ，經觀察、勒戒或強制戒治後，應為不起訴處分或不付審理
    之裁定；經觀察、勒戒或強制戒治執行完畢釋放後，「5 年
    內再犯」者，因其再犯率甚高，原實施之觀察、勒戒及強制
    戒治既已無法收其實效，爰依法追訴或裁定交付審理。至於
    經觀察、勒戒或強制戒治執行完畢釋放後，「5 年後再犯」
    者，前所實施之觀察、勒戒或強制戒治已足以遮斷其施用毒
    品之毒癮，為期自新及協助其斷除毒癮，仍適用「初犯」規
    定，先經觀察、勒戒或強制戒治之程序。從而依修正後之規
    定，僅限於「初犯」及「5 年後再犯」二種情形，始應先經
    觀察、勒戒或強制戒治程序。倘被告於 5年內已再犯，經依
    法追訴處罰，縱其第3次（或第3次以上）再度施用毒品之時
    間，在初犯經觀察、勒戒或強制戒治執行完畢釋放 5年以後
    ，已不合於「5年後再犯」之規定，且因已於「5年內再犯」
    ，顯見其再犯率甚高，原實施觀察、勒戒或強制戒治，已無
    法收其實效，即應依該條例第10條處罰（最高法院95年度第
    7次刑事庭會議、97年度第5次刑事庭會議決議參照）。
三、本件上訴人即被告甲○○不服原審判決，提起上訴，上訴狀
    理由略以：原判決事實欄記載，被告因毒品案件，經原法院
    裁定送強制戒治，於92年5月14日執行完畢，嗣於98年1月10
    日為警採尿前96小時內，施用第二級毒品甲基安非他命等語
    ，則被告係於強制戒治執行完畢 5年後再犯，依法應為觀察
    、勒戒處分，原判決有不適用法則或適用不當之違法；又扣
    案之安非他命殘渣袋 1只，原法院審理時並未提示供被告辯
    認，亦有應調查之證據未予調查之違法云云。惟查，被告前
    因施用毒品，經裁定送觀察、勒戒後，認無繼續施用毒品傾
    向，於89年9月26日為不起訴處分；又再犯施用毒品，經原
    法院裁定送往勒戒處所執行觀察、勒戒後，認有繼續施用毒
    品傾向，裁定送強制戒治，於92年5月14日執行完畢，刑事
    部分經原法院以90年羅簡字第134號判處有期徒刑6月確定；
    又三犯施用毒品罪，經原法院以91年度易緝字第17號及本院
    92年度上易字第632號，判處有期徒刑10月確定，有本院被
    告前科紀錄表在卷可按。是以被告，本次施用毒品為四犯，
    縱時間在二犯經強制戒治執行完畢釋放5年以後，然已不合
    於「5年後再犯」之規定，自仍應依毒品危害防制條例第10
    條規定處罰。至扣案之甲基安非他命殘渣袋，原法院業於98
    年6月10日提示供被告辯識，有審判筆錄可稽（見原審卷(二)
    第37頁）。原審認定被告施用第二級毒品甲基安非他命，並
    認其係受有期徒刑之執行完畢後，5年內故意再犯本件之累
    犯，應加重其刑，復審酌其前經觀察、勒戒後，猶未戒除施
    用毒品惡習，暨考量被告素行、施用毒品所生危害，及犯後
    否認犯行，未見悔意之態度等一切情狀，量處有期徒刑7月
    ，原審判決認事、用法尚無不當，量刑亦屬妥適。被告提起
    上訴，上訴理由逕以其本次所犯距強制戒治執行完畢已逾5
    年，並以原法院未提示扣案證物供其辯認云云，顯屬誤解，
    等同於未具體指摘原判決關於認定事實、適用法律及量刑，
    有何違法或不當之處，依前揭說明，本件上訴不合上訴之法
    定要件，應予駁回，並不經言詞辯論為之。
據上論斷，應依刑事訴訟法第367條前段、第372條，判決如主文
。
中    華    民    國    98    年    8     月    31    日
                  刑事第十三庭  審判長法  官  曾德水
                                      法  官  陳恆寬
                                      法  官  趙文卿
以上正本證明與原本無異。
不得上訴。
                                      書記官  葉金發
中    華    民    國    98    年    9     月    3     日
附錄：本案論罪科刑法條全文
毒品危害防制條例第10條第2項
施用第二級毒品者，處3年以下有期徒刑。


司法院資訊處製作；財團法人民間司法改革基金會備份。
